臺灣高等法院刑事判決　　　　　　　　100年度上訴字第263號
上　訴　人　臺灣基隆地方法院檢察署檢察官
被　　　告　楊萬生
上列上訴人因被告犯妨害性自主罪案件，不服臺灣基隆地方法院
99年度訴緝字第28號，中華民國99年11月30日第一審判決（起訴
案號：臺灣基隆地方法院檢察署97年度偵字第3128號），提起上
訴，本院判決如下：
    主  文
上訴駁回。
    事  實                                                                
一、楊萬生係成年人，而為位在臺北縣貢寮鄉○○村○○街13號
    「枋腳堡」餐廳之負責人，並僱用卷內代號00000000號之16
    歲以上、未滿18 歲少女（81年1月生，姓名年籍詳卷，下稱
    Ａ女）在該餐廳工作，因業務關係而監督Ａ女。詎其明知Ａ
    女係16歲以上而未滿18歲之少女，竟基於利用權勢為性交之
    犯意，於97 年6月28日晚間10時許，藉詞邀Ａ女陪同其外出
    訪友，竟駕駛其所有自用小客車搭載Ａ女至臺北縣金山鄉某
    旅社，而進入旅宿歇息房間後，憑藉其雇主身分及監督權所
    產生之影響力，先褪去Ａ女，及褪去自己所著衣褲，以手撫
    摸Ａ女胸部及性器官而予以猥褻，嗣進而以其性器官進入Ａ
    女之口腔及插入Ａ女之性器官，Ａ女則因凜於遭其責難之職
    場情境，於衡酌利害後曲意順從，而遭其性交得逞。楊萬生
    復基於利用權勢而對少女為性交之犯意，於同年7月1日晚間
    10時許，在上開「枋腳堡」餐廳2 樓，命Ａ女至其房間，憑
    藉其雇主身分及監督權所產生之影響力，先褪去Ａ女所著褲
    子，及褪去自己所著衣褲，以手撫摸Ａ女胸部而予以猥褻，
    嗣進而以其性器官進入Ａ女之口腔及插入Ａ女之性器官，Ａ
    女則因凜於遭其責難之職場情境，於衡酌利害後曲意順從，
    而遭其第2 次性交得逞。其後，因Ａ女於同年7月2日電告其
    母（卷內代號00000000Ｂ號，姓名年籍詳卷，下稱Ａ女之母
    ）表示不願繼續在上開「枋腳堡」餐廳工作，Ａ女之母察覺
    有異，質問Ａ女，而得悉上情，並於同年7月4日偕Ａ女至財
    團法人長庚紀念醫院基隆分院（下稱基隆長庚醫院）驗傷，
    發覺Ａ女之處女膜有新裂傷，而報警處理。
二、案經被害人Ａ女及Ａ女之母訴由臺北縣政府警察局瑞芳分局
    報請臺灣基隆地方法院檢察署檢察官偵查起訴。
    理  由
一、被告楊萬生所犯為死刑、無期徒刑、最輕本刑3 年以上有期
    徒刑以外之罪，亦非屬高等法院管轄之第一審案件，其於審
    判期日，已就被訴事實為有罪之陳述，經審判長告知簡式審
    判程序之旨，並聽取檢察官、被告之意見後，本院合議庭裁
    定進行簡式審判程序。是本案之證據調查，依刑事訴訟法第
    273條之2規定，不受同法第159條第1項、第161條之2、第16
    1條之3、第163條之1及第164條至第170條等規定之限制，合
    先敘明。
二、上開犯罪事實，業據被告於本院審判程序坦承不諱（見本院
    卷第45頁），核與證人即告訴人Ａ女及Ａ女之母於警詢、檢
    察官偵訊暨原審審判程序之指證情節相符，且有證人即Ａ女
    之繼父（代號00000000Ｃ號，姓名年籍詳卷）於檢察官偵訊
    及原審審判程序之證述、證人即Ａ女在上開「枋腳堡」餐廳
    之同事詹來春於原審審判程序之證述、卷附基隆長庚醫院受
    理疑似性侵害事件驗傷診斷書及98 年1月19日（98）長庚院
    基法字第011 號函可資佐證。事證明確，被告犯行洵堪認定
    ，應依法論科。
三、按刑法總則之加重，係概括性之規定，所有罪名均一體適用
    ；刑法分則之加重，係就犯罪類型變更之個別犯罪行為予以
    加重，成為另一獨立之罪名。兒童及少年福利法第70 條第1
    項本文「成年人故意對兒童、少年犯罪者，加重其刑至二分
    之一」之規定，係屬刑法分則加重之性質，非僅單純之刑度
    加重，即其構成要件亦與常態犯罪之罪型不同，為一獨立之
    犯罪構成要件（最高法院72年台上字第6785號判例意旨、最
    高法院92年第1次刑事庭會議紀錄決議參照）。
四、原審本於同上見解，適用刑法第第228條第1項、兒童及少年
    福利法第70條第1 項之規定，並審酌被告係Ａ女之雇主，因
    業務而有監督關係，明知告訴人Ａ女係16歲以上而未滿18歲
    之少女，利用權勢而對其為性交行為，致告訴人Ａ女身心受
    創，其犯罪心態及手段均屬可議，犯罪所生危害非輕，惟被
    告前無任何犯罪前科，於原審審判程序調查證據後，已然坦
    承犯行，分別量處有期徒刑1年，定應執行刑為有期徒刑1年
    10月；復審酌被告前無任何刑案前科紀錄，且已就被訴事實
    坦承不諱，並與告訴人Ａ女及其母親調解成立，而依調解筆
    錄履行中，其因一時失慮致為本案犯行，經此偵審及科刑教
    訓，應知警惕，信無再犯之虞；告訴人Ａ女及其母親於原審
    審判程序亦表示願意原諒被告及同意法院對其宣告緩刑等語
    ，因認上開對被告所宣告之刑，以暫不執行為適當，併宣告
    緩刑5 年，又因被告所犯刑法第228條第1項、兒童及少年福
    利法第70條第1項之罪，依刑法第93條第1項第1 款之規定，
    受緩刑之宣告，於緩刑期間付保護管束，俾由觀護人予以適
    當督促及專業輔導。另為督促被告於緩刑期間，能竭盡所能
    履行調解內容，依刑法第74條第2項第3款規定，併諭知被告
    應依原審99年度附民移調字第93號調解筆錄所示願意給付金
    額（計50萬元）及給付方式（除於99年11月22日已然給付告
    訴人Ａ女及Ａ女之母5 萬元及願於同月29日再給付告訴人Ａ
    女及Ａ女之母5萬元外，其餘40 萬元，自100年1月25日起，
    於每月25 日前，按月匯款1萬元至雙溪郵局戶名為Ａ女之母
    、帳號為00000000000000號之帳戶，至全部清償時止，如有
    一期未付視為全部到期）向告訴人Ａ女及Ａ女之母支付損害
    賠償等情，其認事用法尚無不合，量刑亦稱妥適。檢察官循
    告訴人之意旨提起上訴略以：被告未依判決主文所載，分期
    給付款項，顯無悔意，原審量刑過輕，請求從重量刑等語（
    見本院卷第9 頁），惟量刑輕重係屬事實審法院得依職權自
    由裁量之事項，苟已斟酌刑法第57條各款所列情狀而未逾越
    法定刑度，不得遽指為違法（最高法院72年度臺上字第6696
    號判例參照）。查被告於原審判決後，仍持續支付賠償金，
    有郵政國內匯款執據8 紙（見本院卷第23-27頁、50-52頁）
    在卷可參，堪認被告仍勉力而為，Ａ女之父亦表示沒有意見
    等語（見本院卷第47頁）。本件原審判決既已經詳細審酌量
    刑之一切情狀，予以綜合考量，並在法定刑內科處其刑，並
    說明論罪科刑之各項法律依據，上訴意旨指摘原判決不當，
    為無理由，應予駁回。
據上論斷，應依刑事訴訟法第368 條、第364 條、第273 條之1
第1 項，判決如主文。
本案經檢察官黃全祿到庭執行職務。
中    華    民    國   100    年    6     月    16    日
                  刑事第十九庭  審判長法  官  鄧振球
                                      法  官  張江澤
                                      法  官  潘翠雪
以上正本證明與原本無異。
如不服本判決，應於收受送達後10日內向本院提出上訴書狀，其
未敘述上訴之理由者並得於提起上訴後10日內向本院補提理由書
（均須按他造當事人之人數附繕本）「切勿逕送上級法院」。
                                      書記官  朱家賢
中    華    民    國   100    年    6     月    16    日
附錄：本案論罪科刑法條全文
中華民國刑法第228條（利用權勢性交或猥褻罪）
對於因親屬、監護、教養、教育、訓練、救濟、醫療、公務、業
務或其他相類關係受自己監督、扶助、照護之人，利用權勢或機
會為性交者，處 6 個月以上 5 年以下有期徒刑。
因前項情形而為猥褻之行為者，處 3 年以下有期徒刑。
第 1 項之未遂犯罰之。
兒童及少年福利法第70條
成年人教唆、幫助或利用兒童及少年犯罪或與之共同實施犯罪或
故意對其犯罪者，加重其刑至二分之一。但各該罪就被害人係兒
童及少年已定有特別處罰規定者，不在此限。